臺灣臺中地方法院刑事判決　　　　　　 100年度訴字第2980號
公　訴　人　臺灣臺中地方法院檢察署檢察官
被　　　告　蔡旺城
上列被告因妨害公務案件，經檢察官提起公訴（100年度偵字第2
0517號）被告於準備程序中就被訴事實為有罪之陳述，經告以簡
式審判之旨，並聽取意見後，經本院合議庭裁定由受命法官獨任
行簡式審判程序，本院判決如下：
    主    文
蔡旺城犯損壞公務員職務上掌管之物品罪，處有期徒刑貳月，如
易科罰金，以新臺幣壹仟元折算壹日；又犯侮辱公務員罪，處拘
役拾日，如易科罰金，以新臺幣壹仟元折算壹日。
    犯罪事實
一、蔡旺城於民國100年9月8日下午5時許，先後在臺中市○○路
    某小吃店及白雪大舞廳飲用酒類，隨後前往劉火文所經營位
    在臺中市○區○○路176之1號「一利軒烘培坊」鬧事，經劉
    火文上前制止，蔡旺城仍大聲咆哮，並將店內之收銀機推倒
    在地，同時以雙腳踹店內之冰箱臥櫃玻璃，致收銀機外殼破
    裂、冰箱臥櫃之玻璃門無法緊合（毀損部分，未據告訴），
    劉火文便上前抱住蔡旺城至店門外，雙方因而均摔倒在地，
    造成劉火文受有左手手臂擦傷之傷害（傷害部分，未據告訴
    ）。適路旁民眾詹季燁與其同事經過該處，見蔡旺城與劉火
    文在店外拉扯，便上前幫忙拉開，並協助劉火文報案。詎蔡
    旺城竟當場對詹季燁辱罵三字經等不堪入耳之言語（公然侮
    辱部分，未據告訴），並作勢毆打詹季燁，隨後又踹店外之
    大門玻璃，惟因重心不穩倒地，詹季燁之同事立即將蔡旺城
    制伏在地。待臺中市政府警察局第二分局文正派出所警員劉
    玉林到場，準備將蔡旺城帶上巡邏警車時，蔡旺城竟分別基
    於侮辱公務員及損壞公務員職務上掌管物品之犯意，用腳踹
    踢車牌號碼為4615-WE號之警車右後車門，進入警車後座後
    ，又踹踢車內之左後車門，警員劉玉林見狀恐車門因之損壞
    ，便將左後車門打開，蔡旺城隨即對著依法執行職務之警員
    劉玉林辱罵「幹你娘」、「幹你娘雞掰」等不堪入耳之言語
    ，並對警員劉玉林吐口水，接著半躺在後座，欲踹打警員劉
    玉林，然遭警員劉玉林拉下警車上手銬後，再帶回車後座，
    蔡旺城又以腳踹踢上開警車之車頂室內燈，造成該室內燈脫
    落，致令損壞不堪使用。嗣經警帶往署立臺中醫院就醫後，
    再返回警局製作筆錄，進而查獲上情。
二、案經臺中市政府警察局第二分局報告臺灣臺中地方法院檢察
    署檢察官偵查起訴。
    理    由
一、查本件被告蔡旺城所犯，非死刑、無期徒刑、最輕本刑為3
    年以上有期徒刑之罪，或高等法院管轄第一審之案件，被告
    於準備程序中，就前揭被訴事實為有罪之陳述，經受命法官
    告以簡式審判程序之旨，並聽取被告與公訴人之意見後，本
    院認無不得或不宜改依簡式審判程序進行之處，爰依刑事訴
    訟法第273條之1第1項、第284條之1，經合議庭評議後，裁
    定本件由受命法官獨任進行簡式審判程序，是本件之證據調
    查，依刑事訴訟法第273條之2規定，不受同法第159條第1項
    、第161條之2、第161條之3、第163條之1及第164條至170條
    規定之限制，合先敘明。
二、上開犯罪事實，業據被告於本院準備程序及審理時均坦承不
    諱，核與證人詹季燁於警詢、證人劉火文於偵查、證人即臺
    中市政府警察局第二分局文正派出所警員劉玉林於警、偵訊
    指訴、證述之情節大致相符（見警卷第17-19頁、第20-23頁
    、偵卷第17、18頁）。此外，復有職務報告、蔡旺城妨害公
    務案對員警辱罵譯文、現場照片12張、當事人酒精濃度測定
    表、刑案地點地圖等資料（見警卷第3-4頁、第27-33頁、第
    36、37頁）及案發現場錄影光碟附卷可憑。足認被告之自白
    確與事實相符，堪以採信。本案事證明確，被告犯行洵堪認
    定，應依法論科。
三、按刑法第140條第1項之罪，以於公務員依法執行職務時，當
    場侮辱公務員，或公然侮辱公務員依法執行之職務為構成要
    件。所謂當場侮辱，係指於公務員執行職務之場所侮弄折辱
    而使公務員難堪而言，行為人以言語或舉動侮弄折辱均屬之
    ，且於公務員執行職務當時視聽所能及之處所為之，即足以
    構成本罪。是否構成侮辱，應就行為人前後連貫之語意、舉
    動及當時之態度、語氣等，是否含有輕蔑侮辱之意思以為斷
    。而行為人主觀上只要對於公務員係依法執行職務之公務員
    或其職務有所認識，進而決意當場侮辱或公然侮辱者，即具
    備本罪之犯罪故意。又按刑法第138條之毀損公務員職務上
    掌管之物品罪，祇要對於公務員職務上所掌管之物品，有毀
    棄、損壞、隱匿或致令不堪用之任一行為，罪即成立，不以
    兼具為限（最高法院88年度台上字第3742號判決意旨參照)
    。本件警員劉玉林據報後，前往上開現場處理，被告因心生
    不滿，而對執行公務之警員劉玉林辱罵「幹你娘」、「幹你
    娘雞掰」等詞，顯係基於故意貶損他人評價，使人感受侮辱
    而為。且被告以腳踹踢上開警車之車頂室內燈，造成該室內
    燈脫落，致令損壞不堪使用。是核被告前揭所為，係犯刑法
    第140條第1項前段之對公務員依法執行職務時，當場侮辱罪
    ，及同法第138條之損壞公務員職務上掌管之物品罪。被告
    所犯上開二罪，犯意各別，行為互異，應分論併罰。
四、爰審酌被告自100年8月起接受酒癮治療，未能遵守醫師囑咐
    ，仍飲用酒類，且於酒後未能自持，遇警行使公務時，竟咨
    意縱性而侮辱員警，並當場對於公務員職務上掌管之物品致
    令不堪用，對於社會秩序及治安危害非輕，行為顯有失當，
    惟考量被告犯罪之動機、目的、手段、品行、智識程度為高
    職畢業、家庭經濟狀況勉持（見警卷第5頁），犯後已坦承
    犯行，並賠償被害人劉火文5000元等情尚見悔悟之意等一切
    情狀，分別量處如主文所示之刑，並諭知如易科罰金之折算
    標準，以示懲儆。
據上論斷，依刑事訴訟法第273條之1第1項、第299條第1項前段
，刑法第138條、第140條第1項前段、第41條第1項前段，刑法施
行法第1條之1第1項、第2項前段，判決如主文。
本案經檢察官廖聖民到庭執行職務。
中    華    民    國   100    年    12    月    20    日
                  刑事第四庭    法  官  李婉玉
以上正本證明與原本無異。
如不服本判決應於收受判決後10日內向本院提出上訴書狀，並應
敘述具體理由；其未敘述上訴理由者，應於上訴期間屆滿後20日
內向本院補提理由書（均須按他造當事人之人數附繕本）「切勿
逕送上級法院」。
                                書記官  林政佑
中    華    民    國   100    年    12    月    20    日
附錄論罪科刑法條
中華民國刑法第138條
毀棄、損壞或隱匿公務員職務上掌管或委託第三人掌管之文書、
圖畫、物品，或致令不堪用者，處 5 年以下有期徒刑。
中華民國刑法第140條
於公務員依法執行職務時，當場侮辱，或對於其依法執行之職務
公然侮辱者，處 6 月以下有期徒刑、拘役或 1 百元以下罰金。
對於公署公然侮辱者亦同。